【裁判字號】    90,親,51
【裁判日期】    900629
【裁判案由】    否認子女
【裁判全文】
臺灣板橋地方法院民事判決  九十年親字第五一號
    原      告    丙○○
    被      告    乙○○
    兼法定代理人  甲○○
右當事人間請求確認親子關係不存在事件，本院判決如左：
    主      文
確認被告乙○○與被告甲○○間之親子關係不存在。
訴訟費用由被告負擔。
    事      實
甲、原告方面：
  一、聲明：求為判決：如主文所示。
  二、陳述：原告與被告甲○○於民國︵下同︶八十九年五月二十一日結婚，旋即於
            八十九年八月二十五日產下一女即被告乙○○，其後，原告與被告彭建
            中因個性不合，乃於九十年三月二十八日離婚。依被告乙○○出生日期
            推算，原告受孕時間應為八十八年十一月間，當時原告與被告甲○○尚
            未結婚，且無同居事實，被告乙○○應非原告自被告甲○○處受胎所生
            ，爰訴請判令如主文所示。
  三、證據：提出戶口名簿影本為證。
乙、被告方面：
  一、聲明﹕同意原告之請求。
  二、陳述﹕被告乙○○確非伊與原告所生子女。
丙、本院依職權囑託法務部調查局鑑定兩造間之親子血緣關係。
    理      由
甲、程序方面：
    按訴狀送達後，原告不得將原訴變更或追加他訴。但有下列各款情形之一者，不
    在此限：一、被告同意者、七、不甚礙被告之防禦及訴訟之終結者。民事訴訟法
    第二百五十五條一項第一、七款分別定有明文。查本件原告起訴時主張依民法第
    一千零六十三條第二項規定提起否認子女之訴，惟依原告主張之事實觀之，因被
    告乙○○受胎期間並非在原告與被告甲○○婚姻關係存續中，自不受民法第一千
    零六十三條第一項之婚生推定，自無依民法第一千零六十三條第二項規定提起否
    認子女之訴之適用，經本院闡明後，原告變更訴訟標的為確認之訴，訴之聲明變
    更為﹕求為判決﹕「確認被告乙○○與被告甲○○間之親子關係不存在」，已得
    被告之同意在案且不甚礙被告之防禦及訴訟之終結，依前揭規定，應予准許。
乙、得心證之理由：
一、按民事訴訟法第二百四十七條所謂即受確認判決之法律上利益，係指因法律關係
    之存否不明確，致原告在私法上之地位有受侵害之危險，而此項危險得以對於被
    告之確認判決除去之者而言，故確認法律關係成立或不成立之訴，苟具備前開要
    件，即得謂有即受確認判決之法律上利益，縱其所求確認者為他人間之法律關係
    ，亦非不得提起（最高法院四十二年度台上字第一○三一號判決意旨參照）。從
    而，就親子身分關係提起確認身分之訴，意即「確認親子關係存在或不存在之訴
    」，並非法律之所不許（最高法院二十三年上字第三九七三號判例意旨、六十二
    年度第三次民庭庭推總會議決議八參照）。且按從子女出生日回溯第一百八十一
    日起至第三百零二日止，為受胎期間，又妻之受胎，係在婚姻關係存續中者，推
    定其所生子女為婚生子女，民法第一千零六十二條第一項及第一千零六十三條第
    一項分別定有明文。查原告主張渠與被告甲○○於八十九年五月二十一日結婚後
    於同年八月二十五日產下一女即被告乙○○，則被告乙○○受胎期間並非在原告
    與被告甲○○婚姻關係存續中，自不受民法第一千零六十三條第一項之婚生推定
    ，且原告主張因未確認被告乙○○與被告甲○○間之身分關係前無法為被告乙○
    ○辦理正確之戶籍登記，且被告甲○○對被告乙○○是否負有法定扶養權義，經
    由本件訴訟亦得以確定，原告提起本件確認之訴，並非無法律上之利益，合先敘
    明。
二、本件原告起訴主張其與被告甲○○於八十九年五二十一日結婚後旋於同年八月二
    十五日產下一女即被告乙○○，依被告乙○○出生日期推算，原告受孕時間應為
    八十八年十一月間之事實，業據其提出戶口名簿影本為證，被告甲○○亦自認上
    情不諱，堪信為真實。又原告主張其於被告乙○○受胎期間未與被告甲○○同居
    一節，亦為被告甲○○所不否認，佐以本院囑託法務部調查局鑑定兩造間之親子
    血緣關係，其結果為：「依據遺傳法則，認為甲○○不可能為乙○○之生父」，
    有該局九十年六月六日（九十）陸（四）字第九００二八八七九號鑑定通知書一
    紙附卷可稽，是以原告主張﹕被告乙○○應非渠自被告甲○○處受胎所生之事實
    已得以確認，原告請求確認被告乙○○與被告甲○○間之親子關係不存在，為有
    理由，應予准許。
據上論結，本件原告之訴為有理由，依民事訴訟法第八十五條第一項前段、第七十八
條，判決如主文。
中      華      民      國    九十      年      六      月    二十九    日
                                  臺灣板橋地方法院家事法庭
~B法      官  李昭融
右為正本係照原本作成
如不服本判決應於送達後廿日內向本院提出上訴狀。
中      華      民      國    九十      年      七      月      二      日
~B法院書記官  陳蒼仁


司法院資訊處製作；財團法人民間司法改革基金會備份。
